【裁判字號】    98,審抗,136
【裁判日期】    980714
【裁判案由】    公示送達
【裁判全文】
臺灣臺北地方法院民事裁定             98年度審抗字第136號
抗  告  人  丙○○○
            庚○○
            己○○
            戊○○
            辛○○
                      共同送達.
相  對  人  乙○○
            丁○○
上列抗告人因與相對人乙○○、丁○○間請求公示送達事件，對
於中華民國98年3月27日本院所為98年度審聲字第275號裁定提起
抗告，本院裁定如下：
    主  文
抗告駁回。
抗告費用新台幣壹仟元由抗告人負擔。
    理  由
一、本件抗告人抗告意旨略以：案外人謝登清於民國67年12月30
    日與案外人國惠開發企業股份有限公司（下稱國惠公司）簽
    訂合約書，嗣謝登清於84年3月13日死亡，由抗告人繼承其
    權利義務，而國惠公司於74年7月23日經撤銷公司登記，因
    抗告人曾與國惠公司間簽立合約書，國惠公司經撤銷登記後
    已給付不能，欲對國惠公司依法為解約之意思表示，而該公
    司登記經撤銷後，本應由董事即相對人乙○○、丁○○擔任
    清算人，經抗告人依國惠公司變更登記事項卡所載相對人乙
    ○○、丁○○之住所，寄發存證信函催告國惠公司履行契約
    ，否則將解除契約，均因「招領逾期」、「原址查無此人」
    而遭退回，因抗告人無法查得相對人乙○○、丁○○之身分
    證統一編號而無法向渠等戶籍地之戶政事務所申請查調戶籍
    謄本，且國惠公司有無另選任清算人，原審亦應命抗告人補
    正亦或職權調查之，而國惠公司董事之一即原審所稱案外人
    彭國臣，抗告人於他案曾聲請對其為意思表示之公示送達，
    惟業經臺灣臺中地方法院（下稱臺中地院）以彭國臣已於89
    年2月18日死亡，無當事人能力而駁回，抗告人亦無法探知
    其住居所，抗告人始依民法第97條規定，聲請將系爭催告函
    對相對人乙○○、丁○○為公示送達，詎原審未命補正或釋
    明，率予駁回，自有未當。為此提起本件抗告，爰請准變更
    原裁定云云。
二、原裁定以：本件抗告人經本院限期補正相對人最新戶籍謄本
    而未能依期補正，致本院無法審認相對人乙○○、丁○○是
    否具備當事人能力，且國惠公司雖於74年7月23日經臺北市
    政府撤銷登記而進入清算程序，惟國惠公司是否由股東會另
    為選任清算人，未據抗告人為任何釋明，縱認國惠公司由全
    體董事為清算人，依抗告人提出之國惠公司變更登記事項卡
    所載，該公司董事為相對人乙○○、丁○○及第三人彭國臣
    ，抗告人僅須對於任一人為意思表示即足達成上開目的，惟
    抗告人未據釋明其對彭國臣曾為意思表示而有因無法送達致
    未能生效之情事，抗告人對之聲請公示送達，仍與民法第97
    條規定不合，爰予以駁回。
三、按表意人非因自己之過失不知相對人居所者，得依民事訴訟
    法公示送達之規定，以公示送達為意思表示之通知，民法第
    97條定有明文，且此公示送達之目的既在為意思表示之通知
    ，自以該相對人確實存在且無法送達，始有為通知之必要。
    又民事訴訟法第149條第1項第1款所謂「應為送達之處所不
    明」，係指已用相當之方法探查，仍不知其應為送達之處所
    者而言。其「不明」之事實，應由聲請公示送達之人負舉證
    之責任，而由法院依具體事實判斷之，亦有最高法院82年度
    台上字第272號判例意旨可參。
四、經查，抗告人為本件聲請時，僅說明曾就國惠公司公司變更
    登記事項卡上登載之相對人乙○○、丁○○之最後住所地「
    臺北市○○街103巷8之1號」及「臺北市○○路30巷158弄7
    號3樓」，向相對人寄發存證信函卻無法送達一事，說明其
    已不知相對人乙○○、丁○○之送達處所，有抗告人所提之
    國惠公司公司變更登記事項卡、存證信函暨回執影本各一份
    在卷可稽，經原審於98年3月6日函請抗告人於5日內補正各
    該相對人之戶籍謄本後，抗告人雖曾於98年3月17日具狀說
    明無法查得各該相對人戶籍謄本之情狀，姑不論抗告人本可
    自行以諸如查閱其所指國惠公司登記案卷有無留存相對人年
    籍資料等方式進一步查悉相對人之戶籍住所，且經本院調閱
    國惠公司登記案卷所留存相對人2人之年籍資料後，相對人
    丁○○自96年4月30日後之戶籍地址為臺北市○○區○○街
    208巷61弄11號2樓，而相對人乙○○自95年8月23日後之戶
    籍地址則為新竹市○區○○路177號4樓之5，均非抗告人前
    所送達之處所，有該2人之個人基本資料查詢結果表2份附卷
    可稽，在抗告人並未曾對相對人2人之戶籍地址為送達而未
    果之情形下，自難認抗告人所指各該相對人有送達處所不明
    之情形者屬實，是依前揭規定意旨及說明，抗告人逕對相對
    人提出本件聲請，自非有理。至於原審裁定另有說明因抗告
    人欲對相對人為上開意思表示之緣由，係欲對國惠公司為解
    約之意思表示，而國惠公司目前之清算人為何人並不明，且
    縱使相對人2人為該公司清算人，依該公司變更登記事項卡
    所載亦尚有名為彭國臣之人亦可任清算人而得以其為國惠公
    司法定代理人，對該人為向國惠公司解約之意思表示部分，
    要屬原審裁定就抗告人所欲為解約意思表示是否可發生其所
    欲主張之私法上效果一事，附帶說明抗告人尚有上開事項待
    查證或有其他為意思表示方法等可主張，此關乎抗告人欲為
    之意思表示是否足生其所主張私法上效果之事項，與抗告人
    本件聲請是否合法有理之審查並無涉，是抗告人指摘原審裁
    定前述附予說明部分，未令其補正國惠公司之清算人資料等
    而有違法之部分，實亦與其本件聲請是否有據之認定無涉。
    綜上所述，本件既難認抗告人已證明相對人目前確有送達處
    所不明之事實，原裁定據以駁回抗告人之聲請，仍無違誤，
    抗告意旨指摘原裁定違法，求予廢棄，非有理由，應予駁回
    。
五、據上論結，本件抗告為無理由，爰依非訟事件法第21條第2
    項、第24條第1項、第46條，民事訴訟法第495條之1第1項、
    第449條第1項、第78條，爰裁定如主文。
中    華    民    國    98    年    7     月    14    日
                  民事第六庭審判長法  官  劉坤典
                                  法  官  賴錦華
                                  法  官  林麗真
以上正本係照原本作成。
本裁定不得抗告。
中    華    民    國    98    年    7     月    15    日
                                  書記官  黃士元


司法院資訊處製作；財團法人民間司法改革基金會備份。
